---
title: "Analiza Stacji x510"
author: "Jan Bielówka"
output: html_document
---

# 1.Wstępna analiza danych.

## (a) Krótka informacja o strukturze danych.

Najpierw wczytujemy dane i potrzebne biblioteki.

```{r, message=FALSE, warning=FALSE}
library(moments)
library(fitdistrplus)

wszystkie_temperatury = read.csv("temperatury.csv")
coord233 = read.csv("coord233.csv")
load("coord67.Rdata")
```

Interesuje nas stacja o kodzie 510.

```{r}
stacja = coord67[which(coord67$code1 == "X510"), ]
stacja
```

Jak widać jest to stacja "Śnieżka" o współrzędnych geograficznych 50.7329/15.7329 na wysokości 1613m n.p.m.
Potrzebne nam będą wszystkie pomiary z danej stacji.

```{r}
pelny_kod = paste("X", stacja$code0, sep = "")
temperatury_stacji = wszystkie_temperatury[, c("datetime", pelny_kod)]
head(temperatury_stacji)
```

Uzyskujemy tabelę dwukolumnową.
Pierwsza kolumna reprezentuje datę oraz godzinę pomiaru temperatury w formacie YYYY-MM-DD hh:mm.
Druga kolumna zawiera zmierzoną temperaturę.
Zakres czasowy pomiaru to miesiąc styczeń 2018-ego roku.
Temperatura jest mierzona co 10 minut.

```{r}
braki = sum(is.na(temperatury_stacji$X350150510))
braki/nrow(temperatury_stacji)
```

Brakuje około 19% danych.

## (b) Podstawowe statystyki.

```{r}
tylko_temperatury = temperatury_stacji$X350150510
mean(tylko_temperatury, na.rm=TRUE)
sd(tylko_temperatury, na.rm=TRUE)
skewness(tylko_temperatury, na.rm=TRUE)
max(tylko_temperatury, na.rm=TRUE)
min(tylko_temperatury, na.rm=TRUE)
median(tylko_temperatury, na.rm=TRUE)
```

## (c) Wykresy.

```{r}
hist(tylko_temperatury)
plot(tylko_temperatury)
```

# 2. Poszukiwanie najlepszego rozkładu opisującego dane. Estymacja parametrów rozkładu.

## (a) Analiza punktów 1b i 1c.

## (b) Estymacja parametrów.

# 3. Analiza dobroci dopasowania rozkładu do danych.

## (a) Wykresy diagnostyczne.

## (b) Testy zgodności i kryteria informacyjne.
