---
title: "Analiza maksymalnych temperatur"
author: "Jan Bielówka"
output: pdf_document
---

```{r include=F}
load("C:\\Users\\xsero\\Desktop\\Projekty\\UG\\R - Intro 2\\10min.Rdata")
load("C:\\Users\\xsero\\Desktop\\Projekty\\UG\\R - Intro 2\\daily.Rdata")
#library(gamlss)
#fitDist(lato10min$X350150510)
load("C:\\Users\\xsero\\Desktop\\Projekty\\UG\\R - Intro 2\\gamlssFits.Rdata")
library(evir)
```

# *Jakich conjmniej ekstremalnych temperatur można się spodziewać w okolicach danej stacji średnio raz na 20 lat, a jakich średnio raz na 50 lat w miesiącach zimowych, wiosennych, letnich i jesiennych?*

# 1. Opis stacji

Interesuje nas stacja o kodzie **510**. Stacja "*Śnieżka*" o współrzędnych 
geograficznych 50.7329/15.7329 na wysokości 1613m n.p.m. znajduje się
na granicy Polsko-Czeskiej w województwie Dolnośląskim.

# 2. Biblioteka *gamlss*

Wykorzystujemy funkcje *fitDist* z biblioteki *gamlss*. Najlepiej dopasowanym rozkładem jest rozkład:
```{r echo=F, results='markup'}
names(fit_distributions$fits)[which.max(fit_distributions$fits)]
```
Rozkład *GU* to rozkład **Gumbela**, szczególny przypadek rozkładu **Fishera-Tippetta** - popularnego rozkładu służącego do wyznaczania ekstremalnych wartości zmiennych losowych. Większość losowych zjawisk naturalnych (takich jak prędkość wiatru czy, tak jak w tym przypadku, temperatura) daje się dobrze opisywać tym rozkładem. Rozkład Gumbela jest rozkładem Fishera-Tippetta o wartościach $\lambda = 0, \beta = 1$, dystrybuancie $F(x)=e^{{-e^{{(-x)}}}}$ i funkcji gęstości $f(x)=e^{{-(x+e^{{-x}})}}$. 


### Kwantyle ($x_{20}$, $x_{50}$)
```{r include=F}
k20 = 20 * 365 * 24 * 6
k50 = 50 * 365 * 24 * 6
q20 = 1 - 1/k20
q50 = 1 - 1/k50
```
##### Lato
```{r echo=F, results='markup'}
quantile(lato10min$X350150510, probs = c(q20, q50), names = FALSE, na.rm = TRUE)
```
##### Jesien
```{r echo=F, results='markup'}
quantile(jesien10min$X350150510, probs = c(q20, q50), names = FALSE, na.rm = TRUE)
```
##### Zima
```{r echo=F, results='markup'}
quantile(zima10min$X350150510, probs = c(q20, q50), names = FALSE, na.rm = TRUE)
```
##### Wiosna
```{r echo=F, results='markup'}
quantile(wiosna10min$X350150510, probs = c(q20, q50), names = FALSE, na.rm = TRUE)
```
Jak widać ekstremalne wartości wiosenne najprawdopodobniej są błędem pomiaru. Spójrzmy na najwyższe 10 wartości.
```{r echo=F, results='markup'}
tail(sort(wiosna10min$X350150510), 10)
```
Dodatkowo, wszystkie wystąpienia wartości **50** mają miejsce dokładnie o godzinie **6:00**. Bardzo możliwe że w tych trzech przypadkach był to błąd/restart systemu. Dlatego prawdziwszą wartością $x_{20}$ i $x_{50}$ będzie **20.6**.

# 3. Metoda *maksimów blokowych*
```{r include=F}
data <- lato10min$X350150510[!is.na(lato10min$X350150510)]
b = 6*24*65 # wartość 65 dobrana ręcznie aby uzyskać 11 wartości maksimów
fit = evir::gev(data, b)
yearly_max <- fit$data
parGEV <- fit$par.ests
fit2 <- ismev::gev.fit(yearly_max)
```
Za pomocą funkcji *gev* z biblioteki *evir* jesteśmy w stanie dopasować rozkład "uogólnionych wartości ekstremalnych" (*generalized extreme value* - **GEV**). 
Estymujemy parametry rozkładu.
```{r echo=F, results='markup'}
parGEV
```
Następnie, w oparciu o roczne maksima...
```{r echo=F, results='markup'}
yearly_max
```
...możemy wygenerować wykresy diagnostyczne informujące nas o dobroci dopasowania.
```{r}
ismev::gev.diag(fit2)
```

### Kwantyle ($q(0.95)$, $q(0.98)$)
```{r include=F}
k20 = 20 * 365 * 24 * 6
k50 = 50 * 365 * 24 * 6
q20 = 1 - 1/k20
q50 = 1 - 1/k50
```
##### Lato
```{r echo=F, results='markup'}
quantile(lato10min$X350150510, probs = c(q20, q50), names = FALSE, na.rm = TRUE)
```
##### Jesien
```{r echo=F, results='markup'}
quantile(jesien10min$X350150510, probs = c(q20, q50), names = FALSE, na.rm = TRUE)
```
##### Zima
```{r echo=F, results='markup'}
quantile(zima10min$X350150510, probs = c(q20, q50), names = FALSE, na.rm = TRUE)
```
##### Wiosna
Z poprzedniego punktu wiemy że prawdziwą wartością dla wiosny jest **20.6**.

# 4. Metoda *przekroczeń progu*

# 5. Podsumowanie
